【裁判字號】    99,易,876
【裁判日期】    990528
【裁判案由】    詐欺
【裁判全文】
臺灣臺中地方法院刑事判決               99年度易字第876號
公  訴  人  臺灣臺中地方法院檢察署檢察官
被      告  甲  ○
上列被告因詐欺案件，經檢察官提起公訴（99年度偵字第2697號
），經本院合議庭裁定改依簡式審判程序審理，判決如下：
    主    文
甲○幫助意圖為自己不法之所有，以詐術使人將本人之物交付，
處拘役肆拾日，如易科罰金，以新臺幣壹仟元折算壹日。緩刑貳
年。
    犯罪事實及理由
一、犯罪事實：甲○預見將金融帳戶交付不明人士使用，可能幫
    助他人遂行詐欺取財犯行，竟仍不違其本意，而基於幫助詐
    欺之不確定故意，於民國98年11月4日14時30分許，在臺中
    火車站前，將其所申請之臺新國際商業銀行臺中分行帳號00
    000000000000號存款帳戶金融卡、密碼，交與真實姓名、年
    籍不詳之成年男子，再由該名不詳男子將淩暄前開銀行帳戶
    交予詐欺集團使用，供作該集團指定匯款之帳戶，以此方式
    幫助該詐欺集團詐騙財物。該詐欺集團即以甲○所提供之銀
    行帳戶為下列之詐騙行為：
(一)、於98年11月5日17時許，詐欺集團內某不詳成員以電話向蔡
    雨璇佯稱係郵局服務人員，因作業疏失，誤將蔡雨璇先前消
    費之付款方式更改為分期付款，需至自動櫃員機操作取消，
    致蔡雨璇陷於錯誤，依指示操作自動櫃員機匯款新臺幣（下
    同）1萬7000元至甲○上開銀行帳戶。迨蔡雨璇察覺存款轉
    出，始知受騙，隨向警方報案，該筆匯款乃凍結在臺新國際
    商業銀行。
(二)、於98年11月5日19時4分許，詐欺集團內某不詳成員以電話向
    呂維庭佯稱其先前訂購物品之消費付款方式，因作業疏失變
    更為分期付款，需至自動櫃員機操作中止付款，呂維庭不疑
    有他，依指示操作自動櫃員機匯款2萬元至甲○上開臺新銀
    行臺中分行帳戶。迨呂維庭察覺有異，始知受騙，隨向警方
    報案，該筆匯款乃凍結在臺新國際商業銀行。
二、證據名稱：
(一)、被告甲○於本院審理時之自白。
(二)、證人即被害人蔡雨璇、呂維庭於警詢之證述。
(三)、被害人呂維庭、蔡雨璇所提供之臺新銀行自動櫃員機交易明
    細表影本、被告所申請之臺新國際商業銀行臺中分行帳號00
    000000000000號帳戶交易明細、臺新國際商業銀行99年4月1
    3日臺新作文字第9905560號函各乙份在卷可參。
三、論罪科刑部分：
(一)、按幫助犯之成立，主觀上行為人須有幫助故意，客觀上須有
    幫助行為。且幫助犯係從屬於正犯而成立，並無獨立性，故
    幫助犯須對正犯之犯罪事實，具有共同認識而加以助力，始
    能成立，其所應負責任，亦以與正犯有同一認識之事實為限
    ，若正犯所犯之事實，超過其共同認識之範圍時，則幫助者
    事前既不知情，自不負責。從犯對正犯行為所認識之內容，
    如與正犯所發生之事實不一致時，應僅就其所認識之範圍負
    責。查被告甲○基於幫助詐欺取財之不確定故意，將前揭所
    申請之銀行帳戶金融卡、密碼，交予真實姓名、年籍不詳之
    人士作為犯詐欺取財之用，及該詐欺集團人士確有向被害人
    蔡雨璇、呂維庭詐欺取財乙節，已如前述，是核其所為，係
    犯刑法第30條第1項前段、第339條第1項之幫助詐欺取財罪
    。被告提供上開帳戶給犯罪集團使用，並接續致被害人蔡雨
    璇、呂維庭受害，係一行為而觸犯數罪名，為想像競合犯，
    應依刑法第55條前段之規定，從一情節較重者即被害人呂維
    庭受詐騙之幫助詐欺取財犯行處斷。
(二)、被告幫助他人犯詐欺取財罪，為幫助犯，應依刑法第30條第
    2項之規定減輕其刑。
(三)、爰審酌被告前未曾有不良素行，有臺灣高等法院被告前案紀
    錄表乙份在卷可參，其為本件犯行、犯罪之動機，提供所有
    之金融帳戶幫助他人詐騙財物，致使詐騙集團利用人頭帳戶
    詐財，影響社會經濟秩序，益添查緝之困難，惟念及被告本
    身並未實際參與詐欺取財之犯行，責難性較小，其因一時思
    慮未周，而提供其帳戶資料供他人使用，然未取得對價，本
    件尚未造成被害人實際損失（被害人遭詐騙之款項，業經臺
    新商業銀行於98年11月26日、12月7日分別返還予被害人，
    有臺新國際商業銀行99年4月13日臺新作文字第9905560號函
    各乙份在卷可參），其犯罪後坦承犯行，態度良好等一切情
    狀，量處如主文所示之刑，並諭知易科罰金之折算標準，以
    示懲儆。
(四)、被告前未曾受有期徒刑以上刑之宣告，有臺灣臺中地方法院
    檢察署刑案資料查註紀錄表及臺灣高等法院被告前案紀錄表
    附卷可參，本件被害人遭詐騙之款項業已由銀行悉數返還被
    害人，已如前述，被告經本次罪刑之宣告後，已知所警惕，
    信無再犯之虞，本院認前開對其宣告之刑，以暫不執行為適
    當，依刑法第74條第1項第1款規定，諭知緩刑2年，以勵自
    新。
據上論斷，依刑事訴訟法第273條之1第1項、第299條第1項前段
、第310條之2，刑法第339條第1項、第30條第1項前段、第2項、
第41條第1項前段、第55條、第74條第1項第1款，刑法施行法第1
條之1第1項、第2項前段，判決如主文。
中    華    民    國    99    年    5    月    28     日
                        臺灣臺中地方法院刑事第十六庭
                            法  官  劉麗瑛
以上正本證明與原本無異。
如不服本判決應於收受判決後10日內向本院提出上訴書狀，並應
敘述具體理由；其未敘述上訴理由者，應於上訴期間屆滿後20日
內向本院補提理由書（均須按他造當事人之人數附繕本）「切勿
逕送上級法院」。
                            書記官  王玟
中    華    民    國    99    年    5    月    28     日
附錄論罪科刑法條
刑法第30條
幫助他人犯罪者，為從犯。雖他人不知幫助之情者，亦同。
從犯之處罰，得按正犯之刑減輕之。
刑法第339條第1項
意圖為自己或第3人不法之所有，以詐術使人將本人或第3人之物
交付者，處五年以下有期徒刑、拘役或科或併科1000元以下罰金
。

司法院資訊處製作；財團法人民間司法改革基金會備份。
